【裁判字號】    95,交訴,160
【裁判日期】    951031
【裁判案由】    過失致死
【裁判全文】
臺灣彰化地方法院刑事判決             95年度交訴字第160號
公  訴  人  臺灣彰化地方法院檢察署檢察官
被      告  甲○○
                    弄20號
上列被告因業務過失致死案件，經檢察官聲請簡易判決處刑（95
年度偵字第6810號），本院員林簡易庭認不宜逕以簡易判決處刑
，移由本院改依通常程序審理，於本院準備程序中，被告就被訴
事實為有罪之陳述，經裁定改行簡式審判程序，本院判決如下：
    主  文
甲○○從事業務之人，因業務上之過失致人於死，處有期徒刑肆
月，如易科罰金，以新臺幣壹仟元折算壹日。
    事  實
一、甲○○從事油漆工作，平時並駕駛車牌號碼8L-4738 號自用
    小客貨車載運油漆，駕駛自小客貨車載運油漆為其附屬之業
    務，為從事駕駛業務之人。其於民國95年7 月4 日上午9 時
    許，駕駛前揭自用小客貨車，載運油漆欲前往臺中市工作，
    而沿彰化縣永靖鄉○○村○○路○ 段251 巷，由南往北方向
    行駛，於行經彰化縣永靖鄉○○村○○路○ 段251 巷與永興
    路交叉口時，本應注意汽車行駛時，駕駛人應注意車前狀況
    ，隨時採取必要之安全措施，行經無號誌之交岔路口，應減
    速慢行，作隨時停車之準備，且支線道車應暫停讓幹線道車
    先行。而依當時天候晴天、日間自然光線、柏油路面乾燥、
    無缺陷、無障礙物、視距良好之情況下，並無不能注意之情
    事，竟疏未注意，未留意前方交岔路口車輛之動態，且其為
    支線道車疏未暫停讓幹線道車先行，適有曾武雄騎乘車牌號
    碼KGL-519 號重型機車，沿彰化縣永靖鄉○○路，由東往西
    方向駛至上開路口，甲○○避煞不及，其所駕駛之車輛車頭
    右側撞及曾武雄所騎乘之機車左側車身，曾武雄因而人車倒
    地，受有顱內出血導致中樞神經衰竭、心臟衰竭等傷害，經
    送醫急救後，仍於95年7 月6 日上午10時30分許不治死亡。
    甲○○於肇事後未被有偵查犯罪職權之機關或公務員發覺前
    ，即向據報到場處理之彰化縣警察局員林分局警員蔡景亮自
    首為肇事者，並接受裁判。
二、案經臺灣彰化地方法院檢察署檢察官據報相驗後自動檢舉，
    並聲請簡易判決處刑，本院員林簡易庭認不宜逕以簡易判決
    處刑，移由本院改依通常程序審理。
    理  由
一、按除被告所犯為死刑、無期徒刑、最輕本刑為3年以上有期
    徒刑之罪或高等法院管轄第1審案件者外，於前條第1項程序
    進行中，被告先就被訴事實為有罪之陳述時，審判長得告知
    被告簡式審判程序之旨，並聽取當事人、代理人、辯護人及
    輔佐人之意見後，裁定進行簡式審判程序；除簡式審判程序
    及簡易程序案件外，第1審應行合議審判，刑事訴訟法第273
    條之1 第1 項、第284 條之1 分別定有明文。本件被告甲○
    ○所涉係死刑、無期徒刑、最輕本刑為3 年以上有期徒刑之
    罪或高等法院管轄第1 審案件以外之罪，並於本院行準備程
    序時就被訴事實為有罪之陳述，本院合議庭依前揭規定，經
    評議結果，裁定改由受命法官獨任行簡式審判程序。
二、上開事實，業據被告甲○○於本院審理時坦承不諱，且經證
    人即被害人之妻乙○○及兒子曾朝州分別於警詢及偵查中指
    訴明確，復有彰化縣警察局道路交通事故現場圖暨調查報告
    表(一)、(二)、車籍資料、酒精測定紀錄表（被告並無喝酒駕車
    ）及現場照片21張附卷可稽。而被害人曾武雄確因本件交通
    事故受有顱內出血導致中樞神經衰竭、心臟衰竭等傷害，經
    送醫急救後，仍於95年7 月6 日上午10時30分許不治死亡之
    事實，亦有行政院衛生署彰化醫院診斷證明書1 紙可參，並
    經臺灣彰化地方法院檢察署檢察官督同檢驗員相驗明確，製
    有勘驗筆錄、相驗屍體證明書、驗斷書等件在卷足憑。按汽
    車行駛時，駕駛人應注意車前狀況，隨時採取必要之安全措
    施，行經無號誌之交岔路口時，應減速慢行，作隨時停車之
    準備，且支線道車應暫停讓幹線道車先行，道路交通安全規
    則第94條第3 項、第93條第1 項第2 款、第102 條第1項 第
    2 款分別定有明文。被告於前揭時、地駕駛自小客貨車，自
    應遵守上述規定，且依當時情況係天候晴天、日間自然光線
    、柏油路面乾燥、無缺陷、無障礙物、視距良好之情況下，
    並無不能注意之情事，竟疏未注意，於行經無號誌之交岔路
    口，未留意前方車輛之動態，猶貿然穿越，且其係支線道車
    卻未暫停讓幹線道車先行，而與被害人曾武雄所騎乘之上開
    機車發生碰撞肇事，造成被害人曾武雄人車倒地後，受有顱
    內出血導致中樞神經衰竭、心臟衰竭而死亡。是被告之駕駛
    行為自有過失，且其過失行為與被害人死亡間，具有相當因
    果關係。綜上所述，堪認被告之自白與事實相符，本件事證
    明確，被告上開犯行應堪認定。
三、查被告甲○○平日從事油漆生意，並駕駛上開自小客貨車載
    運油漆，業據被告迭於警詢及本院審理時供承在卷，則駕駛
    自小客貨車載運油漆為其附屬之業務，為從事駕駛業務之人
    ，案發當日被告並係載運油漆欲前往工作地點從事油漆工作
    ，於途中發生本件車禍，亦如前述，是被告既以反覆駕駛汽
    車之行為從事社會活動，當日復駕駛上開自用小客貨車載運
    油漆前往工作處所從事油漆工作，核屬從事業務之人。是被
    告甲○○所為，係犯刑法第276 條第2 項之業務過失致死罪
    。本件公訴人起訴法條係認犯刑法第276 條第1 項之過失致
    死罪，尚有未洽，惟起訴之基本事實相同，本院自得依刑事
    訴訟法第300 條之規定變更起訴法條為刑法第276 條第2項
    之業務過失致死罪。又被告肇事後，於有偵查權限之機關及
    公務員發覺其犯罪前即向到場處理之員警蔡景亮自承肇事並
    自願接受裁判之事實，有彰化縣警察局員林分局交通事故肇
    事人自首情形紀錄表1 紙在卷可徵，乃為對於未發覺之罪自
    首而接受裁判，爰依刑法第62條前段規定減輕其刑。爰審酌
    被告之過失程度、所生之危害、肇事後能負起責任，儘速與
    被害人家屬達成民事和解賠償（有彰化縣永靖鄉調解委員會
    調解書1 份在卷可憑），及被告犯後坦承犯行，態度良好，
    頗具悔意等一切情狀，從輕量處如主文所示之刑，並諭知如
    易科罰金之折算標準，以資懲儆。又被告前因違反麻醉藥品
    管制條例、毒品危害防制條例等案件，分別經法院判處有期
    徒刑在案，是本件不予宣告緩刑，併此敘明。
據上論斷，應依刑事訴訟法第452 條、第273 之1 第1 項、第29
9 條第1 項前段、第300 條，刑法第276 條第2 項、第62條前段
、第41條第1 項前段，刑法施行法第1 條之1 ，判決如主文。
本案經檢察官張尹敏到庭執行職務。
中    華    民    國    95    年    10    月    31    日
                        交通法庭      法  官    郭麗萍
以上正本證明與原本無異。
如不服本判決，應於收受送達後10日內向本院提出上訴書狀（應
附繕本）。
告訴人或被害人對於判決如有不服具備理由請求檢察官上訴者，
其上訴期間之計算係以檢察官收受判決正本之日期為準。
中    華    民    國    95    年    10    月    31    日
                                      書記官    林怡吟
附錄本案論罪科刑法條全文：
中華民國刑法第276條
（過失致死罪）
因過失致人於死者，處 2 年以下有期徒刑、拘役或 2 千元以下
罰金。
從事業務之人，因業務上之過失犯前項之罪者，處 5 年以下有期
徒刑或拘役，得併科 3 千元以下罰金。


司法院資訊處製作；財團法人民間司法改革基金會備份。
